臺灣高雄地方法院民事判決　九十三年度國字第二號
　　原　　　告　　甲○○
　　原　　　告　　乙○○
　　原　　　告　　丙○○
　　兼　右一人
　　法定代理人　　戊○○
　　共　　　同
　　訴訟代理人　　郭憲文律師
　　複　代理人　　黃奉彬律師
　　被　　　告　　交通部觀光局茂林國家風景區管理處
　　法定代理人　　彭德成
　　訴訟代理人　　劉豐州律師
　　　　　　　　　鄭渼蓁律師
　　被　　　告　　高雄縣茂林鄉公所
　　法定代理人　　丁○○
　　訴訟代理人　　林春華律師
　　受　告知人　　華南產物保險股份有限公司
　　受　告知人　　明台產物保險股份有限公司
右當事人間國家賠償事件，經本院於民國九十三年五月二十六日言詞辯論終結，判決
如左：
    主    文
被告高雄縣茂林鄉公所應給付原告甲○○新台幣肆拾柒萬仟壹佰拾肆元、給付原
告戊○○新台幣伍拾陸萬肆仟肆佰玖拾捌元、給付原告乙○○新台幣肆拾萬元、給付
原告丙○○新台幣肆拾貳萬柒仟伍佰伍拾元，及均自民國九十三年一月二十一日起至
清償日止，按年息百分之五計算之利息。
原告其餘之訴均駁回。
訴訟費用由被告高雄縣茂林鄉公所負擔二十分之六，餘由原告甲○○負擔二十分之三
、原告戊○○負擔二十分之六，原告乙○○負擔二十分之二，原告丙○○負擔二十分
三。
本判決原告戊○○勝訴部分，於原告戊○○以新台幣壹拾捌萬玖仟元供擔保後得假執
行，但被告高雄縣茂林鄉公所如以新台幣伍拾陸萬伍仟元為原告戊○○供擔保後，得
免為假執行。
本判決原告甲○○、乙○○、丙○○勝訴部分，得假執行。但被告如分別以新台幣肆
拾柒萬伍仟元、新台幣肆拾萬元、新台幣肆拾貳萬捌仟元為原告甲○○、乙○○、丙○○供擔保後，得免為假執行。
原告其餘假執行之聲請均駁回。
    事    實
甲、原告方面：
  一、聲明：
    (1)被告交通部觀光局茂林國家風景區管理處（下稱茂管處）及被告高雄縣茂林鄉
      公所（下稱茂林鄉公所）應連帶給付原告甲○○新台幣（下同）一百三十萬三
      千五百三十六元、原告乙○○一百萬元、原告丙○○一百三十四萬三千零三十
      元、原告戊○○二百四十萬八千九百七十四元，及自起訴狀繕本送達翌日起至
      清償日止，按年息百分之五計算之利息。
    (2)訴訟費用由被告負擔。
    (3)願供擔保，請准為假執行之宣告。
  二、陳述：
    (1)訴外人陳國屏與原告戊○○於民國九十二年九月二十七日參加中國鋼鐵公司設
      備處設備技術組舉辦之「茂林龍頭山美雅谷之旅」自強活動，當日上午九時許
      抵達茂林龍頭山，而位於停車場旁靠近河邊處，設置有一水泥製之平台，可直
      接瞭望龍頭山及旁之景色，該平台並設有鐵欄杆式樓梯供人登上，乃陳國屏與
      同事多人登上平台欣賞風景，孰料該平台中間竟有一直徑約一點二公尺之圓洞
      ，圓洞旁並未設置任何護欄、或警示標誌，現場亦無管理人員，陳國屏因此設
      置之缺失不慎自圓洞掉落，致頭部著地，經送醫後因頭部外傷顱內出血，延至
      同日下午六時不幸辭世。
    (2)系爭平台之管理機關為被告茂林鄉公所，被告茂管處則為設置機關，原告依國
      家賠償法之規定向二被告為求償之協議，但二被告逾三十日仍不開始協議，爰
      爰依國家賠償法第三條第一項、民法第一百九十二條、第一百九十四條之規定
      請求二被告給付如下所示之醫療費、喪葬費、扶養費及慰撫金。
      原告甲○○為陳國屏之母，於被害人死亡時年七十八歲，尚有餘命八年餘，
        而其共有子女四名，則依九十一年度台灣地區家庭收支調查報告每人平均消
        費支出為十八萬四千二百七十九元，依霍夫曼公式計算，原告甲○○八年尚
        可請求扶養費三十萬三千五百三十六元。另原告丙○○為陳國屏之女，陳國
        屏死亡時距其滿二十歲，尚有二年餘，則依上開標準計算，二年可請求扶養
        費為三十四萬三千零三十元。至原告戊○○為陳國屏之妻，因無法維持生活
        ，端賴陳國屏之扶養，而陳國屏於事故發生時，其餘命本尚有二十三年餘，
        爰依此計算，二十三年可請求扶養費為九十二萬七千九百二十八元。
      又原告戊○○因此一事故為被害人支出醫療費八千一百四十六元、喪葬費四
        十七萬二千九百元。
      再者，陳國屏壯年早逝，原告受此打擊極重，爰各請求慰撫金一百萬元。
  三、證據：提出請求書、送達回執、相片、死亡證明書、戶籍謄本、醫療費收據、
      喪葬費收據、扣繳憑單為證。並聲請訊問證人吳珍彥。
乙、被告茂管處方面：
  一、聲明：請求駁回原告之訴，若受不利判決，願供擔保，請准免為假執行之宣告
      。
  二、陳述：
    (1)本件發生事故之平台為被告茂管處之前身台灣省旅遊局茂林風景管理所所設置
      ，而依該平台之細部圖觀之，系爭平台為救生台性質，其結構及設計均以救生
      台之模式為之，其設置並無任何缺欠。至該平台上是否有救生台或禁止攀爬之
      標示乃屬管理問題，且依該平台之設計，亦可證明該平台確為救生台，不得以
      一般人主觀上認系爭平台為觀景台即認定設置有所欠缺。
    (2)縱認被告茂管處有設置欠缺之情形，以該平台之外觀觀之，中央有圓洞，中間
      有一鋼管，可使人員迅速由二樓平台滑落，且裝設於該救生台之攀爬器具為不
      銹鋼管爬梯，又處於角落，均明顯可知係救生台，非供一般民眾觀景之用，惟
      陳國屏竟疏於注意，仍攀爬登上救生平台，且如能以同行之他人之施以通常注
      意，應可避免事故之發生，是陳國屏，對於事故之發生，自與有過失，應減輕
      賠償金額。
    (3)陳國屏死亡時以五十三歲餘，距勞動基準法強制退休年齡僅六年餘，原告甲○○、戊○○請求扶養期限過長，且原告戊○○名下有房屋、土地、及投資是否
      無經濟能力，亦非無疑，又原告丙○○之扶養費應由陳國屏與原告戊○○共同
      負擔，是原告丙○○請求金額過高，另原告所提喪葬費用僅為估價單，不足作
      為已支付之證明，且其中之「道士」「出殯鼓吹」「樂隊」「司儀」「代換鮮
      花」「紅包」「毛巾」等費用，均非屬必要費用，至原告請求慰撫金亦過高。
  三、證據：提出救生台之細部圖、協調會議記錄、照片為證。
丙、被告茂林鄉公所方面：
  一、聲明：請求駁回原告之訴，若受不利判決，願供擔保，請准免為假執行之宣告
      。
  二、陳述：
    (1)陳國屏所摔落之地點非屬觀景台，而係救生台，救生台中之圓洞及鐵杆係供救
      生員於緊急就難時，為爭取時效以使用之設備，圓洞周圍當然不會有護欄，陳
      國屏係有判斷能力之成年人，就該平台為觀景台或救生台應有相當之判斷能力
      ，不應擅自攀登，又該圓洞明顯可見，死者係因攝影動作不慎摔落，如有盡注
      意義務，亦不至於輕易跌落。
    (2)任何遊樂區經常都會見有救生台，但很少會標示禁止攀登之告示，而一般民眾
      也不會去攀登，民眾如有攀登致生意外，亦應自行負責，因該非民眾遊憩之場
      所。
    (3)原告請求扶養費部分，因死者死亡時距六十歲強制退休只剩六年九個月，亦即
      僅剩六年九個月之工作能力，所以原告請求扶養費用之期限不得超過六年九個
      月。至所提喪葬費屬樂捐性質，非屬必要開銷。
  三、證據：提出圖示、紀錄簿、巡邏員輪值表及簽到簿為證。並聲請訊問證人蔡文
      弟。
    理    由
甲、程序方面：
    按訴狀送達後，原告不得將原訴變更或追加他訴，惟請求之基礎事實同一者、擴
    張或減縮應受判決事項之聲明，不在此限，民事訴訟法第二百五十五條第一項前
    段及同條第一項第二款、第三款分別定有明文。本件原告因基於國家賠償及侵權
    行為之法律關係起訴請求：被告茂管處或被告茂林鄉公所應給付原告甲○○一百
    十九萬七千八百三十八元、原告乙○○一百萬元、原告丙○○一百十四萬六千三
    百六十四元、原告戊○○一百九十九萬七千二百二十二元，及均自起訴狀繕本送
    達翌日起至清償日止，按年息百分之五計算之利息。嗣於九十三年四月二日仍本
    於同一事實，具狀擴張扶養費之部分，而請求被告茂管處及被告茂林鄉公所應連
    帶給付原告甲○○一百三十萬三千五百三十六元、原告乙○○一百萬元、原告丙○○一百三十四萬三千零三十元、原告戊○○二百四十萬八千九百七十四元，及
    均自起訴狀繕本送達翌日起至清償日止，按年息百分之五計算之利息。有該準備
    書三狀在卷可憑。核原告所為，係基於同一事實，且僅擴張應受判決事項之聲明
    ，揆諸前揭說明，自屬於法有據，應予准許，合先敘明。
乙、實體方面：
一、原告主張訴外人陳國屏於九十二年九月二十七日參加茂林龍頭山美雅谷之旅之自
    強活動，當日上午九時許陳國屏與同事多人登上停車場旁之平台欣賞風景，孰料
    該平台中間竟有一直徑約一點二公尺之圓洞，圓洞旁並未設置任何護欄、或警示
    標誌，現場亦無管理人員，陳國屏因此設置之缺失不慎自圓洞掉落，致頭部著地
    ，經送醫後因頭部外傷顱內出血，延至同日下午六時不幸辭世，而系爭平台之管
    理機關為被告茂林鄉公所，被告茂管處則為設置機關，爰依國家賠償法第三條第
    一項、民法第一百九十二條、第一百九十四條之規定請求被告連帶給付原告戊○○醫療費八千一百四十六元、喪葬費四十七萬二千九百元、扶養費九十二萬七千
    九百二十八元、慰撫金一百萬元，共二百四十萬八千九百七十四元；給付原告甲○○扶養費三十萬三千五百三十六元、慰撫金一百萬元，共一百三十萬三千五百
    三十六元；給付原告丙○○扶養費三十四萬三千零三十元、慰撫金一百萬元，共
    一百三十四萬三千零三十元；給付原告乙○○慰撫金一百萬元等語。
二、被告茂管處則辯稱：發生事故之平台為被告茂管處之前身台灣省旅遊局茂林風景
    管理所所設置，而依該平台之細部圖觀之，系爭平台為救生台性質，其結構及設
    計均以救生台之模式為之，其設置並無任何缺欠，至該平台上是否有救生台或禁
    止攀爬之標示乃屬管理問題，縱認被告茂管處有設置欠缺之情形，以該平台之外
    觀觀之，均明顯可知係救生台，非供一般民眾觀景之用，惟陳國屏竟疏於注意，
    仍攀爬登上救生平台，是陳國屏，對於事故之發生，自與有過失，再者陳國屏死
    亡時以五十三歲餘，距勞動基準法強制退休年齡僅六年餘，原告甲○○、戊○○
    請求扶養期限過長，且原告戊○○名下有房屋、土地、及投資是否無經濟能力，
    亦非無疑，又原告丙○○之扶養費應由被害人陳國屏與原告戊○○共同負擔，是
    原告丙○○請求金額過高，另原告所提喪葬費用僅為估價單，不足作為已支付之
    證明，且其中之「道士」「出殯鼓吹」「樂隊」「司儀」「代換鮮花」「紅包」
    「毛巾」等費用，均非屬必要費用，至原告請求慰撫金亦過高等語。另被告茂林
    鄉公所則以：陳國屏所摔落之地點非屬觀景台，而係救生台，陳國屏係有判斷能
    力之成年人，就該平台為觀景台或救生台應有相當之判斷能力，不應擅自攀登，
    其因攀登致生意外，應自行負責，又死者死亡時距六十歲強制退休只剩六年九個
    月，亦即僅剩六年九個月之工作能力，所以原告請求扶養費用之期限不得超過六
    年九個月。至所提喪葬費屬樂捐性質，非屬必要開銷等語資為抗辯。
三、原告主張陳國屏於九十二年九月二十七日至茂林龍頭山美雅谷，嗣於當日上午登
    上位於停車場旁靠近河邊處之水泥製平台上，而該平台中間有一直徑約一點二公
    尺之圓洞，圓洞旁並未設置任何護欄、或警示標誌，現場亦無管理人員，陳國屏
    因故不慎自圓洞掉落，致頭部著地，經送醫後因頭部外傷顱內出血死亡之事實，
    為被告所不否認，並據原告提出相片、死亡證明書為證，是原告此部分主張之事
    實堪信為真，此外，則為被告分別以前揭情詞置辯，是本件首應審究者為：被告
    就該平台之設置、管理有無欠缺？茲述之如下：
    (1)按公有公共設施因設置或管理有欠缺，致人民生命、身體或財產受損害者，國
      家應負損害賠償責任。國家賠償法第三條第一項定有明文。又按「國家賠償法
      第三條所定之國家賠償責任，係採無過失主義，即以該公共設施之設置或管理
      有欠缺，並因此欠缺致人民受有損害為其構成要件，非以管理或設置機關有過
      失為必要。」「公有公共設施因設置或管理有欠缺，致人民生命、身體或財產
      受損害者，國家應負損害賠償責任，國家賠償法第三條第一項固定有明文。所
      謂公共設施之設置有欠缺，係指公共設施建造之初，即存有瑕疵而言；管理有
      欠缺者，係指公共設施建造後未妥善保管，怠為修護致該物發生瑕疵而言。又
      人民依上開規定請求國家賠償時，尚須人民之生命、身體或財產所受之損害，
      與公有公共設施之設置或管理之欠缺，具有相當因果關係，始足當之。亦即在
      公有公共設施因設置或管理有欠缺之情況下，依客觀之觀察，通常會發生損害
      者，即為有因果關係，如必不生該等損害或通常亦不生該等損害者，則不具有
      因果關係。」最高法院八十五年台上字第二七七六號判例、八十四年度台上字
      第一００四號裁判足參。
    (2)查系爭平台係被告茂管處之前身即台為被告茂管處之前身台灣省旅遊局茂林風
      景管理所所設置，為被告茂管處所自陳在卷，而有關該平台之設置，依其外觀
      觀之，其為二層之水泥造設施，第二層上有遮棚，二樓地面中間有一圓洞，中
      間豎立一鋼管直至地面，平台側面有一鐵梯可爬上第二層，此外即無任何設置
      或告示，此有事發當時之照片在卷可參，另依該平台之工程計劃預算書觀之，
      有關該平台之設計即係以救生台之格局設計，此有該救生台細部圖在卷可參，
      故中間乃設計有一圓洞，以利救生人員得於緊急情況時能自第二層沿鋼管滑下
      ，爭取時效，亦因而未於圓洞旁設置柵欄之類之設施，以免阻礙救生人員之行
      為，從而，該平台既係以救生台之格局設置，而為符合能因應緊急情況之需，
      故於設計上有一圓洞，且其旁並無護欄等設施，其設計上自難謂有欠缺，則原
      告主張系爭平台之設置有欠缺云云，自無可採。
    (3)又系爭救生台於設置完成後，即交由被告茂林鄉公所管理，為被告茂林鄉公所
      所不否認，而系爭救生台雖係以救生台之格局設置，惟因其外觀於設置之初即
      朝美化環境之方式為之，故從外觀上觀之並未能一眼即辨別其究為觀景台，抑
      或救生台，且因該平台係位於風景區中之停車場旁，居高臨下，景觀不在話下
      ，從而，亦難讓人得以辨別，而該平台於事故發生之前，在該平台四週並未標
      示有救生台之字樣，亦未有禁止攀登或類似之標誌，被告茂林鄉公所雖有派人
      在各個風景點巡邏，惟其於龍頭山風景點上僅有一人，有輪值表足參，則在該
      遼闊之區域內自未能全面、及時制止違規攀爬之遊客，且事故發生當時，該救
      生平台之周圍亦未有管理人員在場，則若有遊客因未能知悉該平台屬救生台，
      而誤上該救生台，並因而發生事故，管理機關即難辭其管理有欠缺之責。
    (4)再陳國屏於事故發生之時，係因故登上該救生台，而其為何掉落地面則未能知
      悉，惟依證人吳珍彥即主辦該次自強活動之人員於事故發生時在警局稱：「是
      我首先發現，當時除了我兒子及女兒在平台邊向我打招呼，我催促他們時間到
      了要趕緊下來上車外，並無法看見其他人，突然就目睹死者陳國屏由龍頭山風
      景區的平台中間圓洞摔落到地面，現場只有一部數位相機在旁邊。」有偵查筆
      錄在卷可稽，另於本院審理時亦到庭證稱：「事故發生後，同事有互相交談過
      ，好像沒有聽過有人在上面。」（見本院九十三年三月十二日言詞辯論筆錄）
      是依證人吳珍彥所證及該救生台約有三公尺多之寬度，有細部圖足參，則證人
      吳珍彥從平台之一邊既僅見其兒女，而未見其他人，則該平台上之人數應非眾
      多，理應不致有推擠不慎掉落之情況，而該圓洞上周圍又未置有警告或禁止標
      誌或護欄等設施，且其圓洞直徑又寬約一公尺，圓洞旁之樓地板僅寬約八十公
      分，有被告茂林鄉公所所提出之圖示在卷可憑，於一般人因欲觀景而上平台後
      ，於前行或後退觀景之間，若疏未注意圓洞之位置、大小，即有可能自圓洞摔
      落，現陳國屏既係從平台上之圓洞掉落致死，則其死亡與被告茂林鄉公所管理
      欠缺間即有相關因果關係。
四、再按不法侵害他人致死者，對於支出醫療及增加生活上需要之費用或殯葬費之人
    ，亦應負損害賠償責任。被害人對於第三人負有法定扶養義務者，加害人對於該
    第三人亦應負損害賠償責任。又不法侵害他人致死者，被害人之父、母、子、女
    及配偶，雖非財產上之損害，亦得請求賠償相當之金額。民法第一百九十二條、
    第一百九十四條分別定有明文。查陳國屏既因被告茂林鄉公所管理欠缺以致發生
    死亡之結果，已如前述，而原告分別為陳國屏之妻、女兒、母親，並代為支出醫
    療費及殯葬費，有戶籍謄本、醫療收據、收據在卷可證，則原告對於陳國屏而言
    ，分別為受扶養權利之人及支出醫療費、殯葬費之人，從而，原告依民法第一百
    九十二條、第一百九十四條、國家賠償法第三條之規定，請求被告茂林鄉公所賠
    償損害，尚非無據，爰就原告主張之損害分別審酌如後：
    (1)殯葬費：原告戊○○主張其為陳國屏支出殯葬費四十七萬二千九百元之事實，
      有其提出之估價單、感謝狀、收據為証，被告雖對其中之感謝狀認屬樂捐性質
      及估價單非支出證明而否認之，惟感謝狀所載十五萬元係屬骨灰塔位之款，有
      打鼓岩元亨寺九十三年三月六日函足憑，其上雖亦載明為樂捐之款，但其係屬
      欲放置骨灰塔所必要之款，僅名義上係以樂捐之方式為之，是此部分自屬必要
      之費用，至喪葬費之支出，原告亦提出收據為證，是被告此一所辯尚無足採，
      另有關喪葬費項目中之「入殮鼓吹」「訃文印刷費」「出殯鼓吹」「樂隊」「
      司儀禮生」「代換鮮花四果」「雜費（紅包）」「毛巾」「胸花」「禮簿、題
      名簿、筆」等項目，依一般喪葬習俗及社會常情判斷，並參酌陳國屏之年齡、
      身分及其用途，均非屬喪葬之必要費用，應予剔除，其餘項目則均屬合理且必
      要之費用，從而，原告戊○○於請求給付四十萬三千一百元範圍內之殯葬費，
      於法自屬有理，應予准許，至逾此部份之請求，為無理由，應予駁回。
    (2)醫藥費部分：原告戊○○為陳國屏支出醫藥費計八千一百四十六元之事實，有
      其提出之醫藥費收據為証，並為被告所不爭執，自堪信為真實。
    (3)扶養費：查陳國屏之母即原告甲○○係生於十四年二月二十八日、現住屏東市
      ，至陳國屏死亡之日即九十二年九月二十七日，其年齡為足七十八歲，依內政
      部統計處編印之九十一年台灣地區女性簡易生命表所載，其餘命為八‧八七年
      ，另原告丙○○為七十四年十一月十九日生，距年滿二十歲無需仰賴父母扶養
      為二年一個月餘。是原告甲○○以八年、原告丙○○以二年計算其請求扶養費
      之期間並無不合，而其扶養費之數額，以事故發生時之九十一年度綜合所得稅
      扶養親屬寬減額，每人每年為七萬四千元（七十歲以上時為十一萬一千元），
      以霍夫曼式扣除中間利息，原告甲○○八年間之扶養費為七十三萬一千三百三
      十八元（元以下四捨五入，下同）、原告丙○○二年間之扶養費為十三萬七千
      七百四十九元，惟原告甲○○除死者陳國屏外，尚有子女三人，業據原告陳明
      在卷，而原告丙○○另有其母即戊○○需負扶養之責（如下所述），則原告甲○○可請求之金額為十八萬二千八百三十五元、原告丙○○可請求之金額為六
      萬八千八百七十五元。至原告主張應依九十一年平均每人每年消費支出十八萬
      四千二百七十九元為計算標準，惟該項數額並非就扶養費所為之統計或規定，
      尚難作為計算扶養費數額之依據原告為認定之標準。另被告辯稱應以陳國屏距
      離強制退休之年限計算扶養年限云云，惟按扶養之程度，應按受扶養權利者之
      需要與負扶養義務者之經濟能力及身分定之。民法第一千一百十九條定有明文
      。是有關扶養義務人之扶養程度端視其經濟能力及身分，而非以有無工作為依
      據，本件訴外人陳國屏生前任職中國鋼鐵股份有限公司，年薪一百八十餘萬元
      ，有扣繳憑單為證，是其經濟能力自非不足，而其於退休後，依法又可領有退
      休金，則依其經濟能力及身分觀之，縱於退休後，依法亦須負扶養其母之義務
      ，是被告上開主張即無所據。再者，原告戊○○主張為死者陳國屏之妻，依法
      亦有扶養費請求權，惟夫妻間之受扶養權利者，以不能維持生活為限，民法第
      一千一百十六條之一、第一千一百十七條定有明文。本件原告戊○○雖自陳須
      受陳國屏扶養，惟依其財產所得明細可知，其除有土地三筆、房屋二棟、汽車
      一輛外，尚有投資宏洲化學工業股份有限公司、國票金融控股股份有限公司、
      南亞科技股份有限公司、台灣塑膠工業股份有限公司、系統科技股份有限公司
      、台灣積體電路製造股份有限公司、友訊科技股份有限公司、聯華電子股份有
      限公司，此部份之財產總值為四百五十五萬七千一百六十二元，此外，另有少
      部分薪資所得、現金存款一百八十餘萬元，此有財產所得調件明細在卷可稽，
      並經原告陳明在卷，是依此觀之，原告戊○○自非不能維持生活，且其有扶養
      其女之能力已明，是與前揭規定不符，從而，原告戊○○此部份請求尚難准許
      。
    (4)慰藉金：查陳國屏係原告甲○○之子，原告戊○○之夫，原告乙○○、丙○○
      之父，發生此一事故自係人倫之悲情，精神上均應當受有相當之痛苦，爰斟酌
      原告戊○○大學畢業、中年喪偶；原告丙○○在學、原告乙○○任職中國國際
      商業銀行，突失所怙；原告甲○○原有四子女，現卻老年喪子等一切情狀及兩
      造之身份、地位，認為原告甲○○、戊○○、丙○○、乙○○各以一百萬元為
      其計算慰藉金之標準，應為相當。
五、末按損害之發生或擴大，被害人與有過失者，法院得減輕賠償金額，或免除之。
    民法第二百十七條第一項定有明文。本件事故之發生，雖導因於被告茂林鄉公所
    未於該救生台上設有警告或禁止標誌，以避免遊客攀登，惟該救生台上之圓洞直
    徑約一公尺，並非微小而無法注意及，則陳國屏攀登其上，自應注意該圓洞之位
    置、所站位置距圓洞多遠，以避免跌落，而依該當時之狀況，又無不能注意之情
    形，則陳國屏不慎跌落應與有過失，是以被告茂林鄉公所抗辯陳國屏亦有過失，
    應可採信。本院參酌本件事故發生之情形、救生台管理之狀況，認本件事故之發
    生，被告茂林鄉公所應負擔百分之四十之過失責任，陳國屏則應負擔百分之六十
    之過失責任。
六、綜上所述，被告茂管處就該救生台之設置並無欠缺，而被告茂林鄉公所就其管理
    則有欠缺，且導致陳國屏攀登其上不慎跌落致死，已如前述，則原告依國家賠償
    及侵權行為法則，請求被告茂林鄉公所賠償上述金額之百分之四十範圍內，即原
    告甲○○於四十七萬三千一百三十四元、原告戊○○於五十六萬四千四百九十八
    元、原告乙○○於四十萬元、原告丙○○於四十二萬七千五百五十元之範圍內，
    及均自起訴狀繕本送達翌日即九十三年一月二十一日起至清償日止，按年息百分
    之五計算之利息，洵屬正當，應予准許，至於原告超過上述部分之請求於法無據
    ，不應准許。
七、兩造均陳明願供擔保請准宣告假執行或免為假執行，經核原告戊○○勝訴部分，
    ，核無不合，茲分別酌定擔保金額，予以准許。另原告甲○○、乙○○、丙○○
    勝訴部分，其所命給付之金額均係未逾五十萬元之判決，應依職權宣告假執行，
    而原告亦陳明願供擔保，請准為假執行之宣告，經核尚無必要，然被告之請求應
    無不合，爰酌定相當擔保金額准許之。至原告敗訴部分，其假執行之聲請即失所
    附麗，應併予駁回。
八、結論：本件原告之訴，為一部有理由，一部無理由，並依民事訴訟法第七十九條
    、第八十五條第一項但書、第三百八十九條第一項第五款、第三百九十條第二項
    、第三百九十二條第二項，判決如主文。
中　　　華　　　民　　　國　　九十三　　年　　　六　　　月　　　九　　　日
                              臺灣高雄地方法院民事第二庭
~B法　　　官　楊國祥
右為正本係照原本作成。
如不服本判決，應於送達後廿日內，向本院提出上訴狀並表明上訴理由，如於本
送達前提起上訴者，應於判決送達後十日內補提上訴理由書（須附繕本）。
中　　　華　　　民　　　國　　九十三　　年　　　六　　　月　　　九　　　日
~B法院書記官　光聰
